臺灣新竹地方法院刑事裁定
                                   110年度單聲沒字第88號
聲  請  人  臺灣新竹地方檢察署檢察官
被      告  李龍堆


上列聲請人聲請單獨宣告沒收（110年度聲沒字第159號，偵查案
號：110年度毒偵緝字第114號），本院裁定如下：
    主  文
扣案之第一級毒品海洛因壹包（驗餘淨重零點貳陸參公克）、第
二級毒品甲基安非他命壹包（驗餘淨重零點陸柒壹公克），均沒
收銷燬；扣案之吸食器壹組，沒收之。
其餘聲請駁回。
    理  由
一、聲請意旨略以：新竹縣政府警察局新湖分局員警於民國109
    年（聲請書誤載為110年）11月4日下午1時20分許，在新竹
    縣○○鄉○○村0鄰○○000號被告李龍堆之住處內，查獲被告施用
    第一級毒品海洛因及第二級毒品甲基安非他命，並扣得海洛
    因1包（驗餘淨重0.263公克）、甲基安非他命1包（驗餘淨
    重0.671公克）、吸食器1組、電子磅秤1台等物，其所涉施
    用第一級及第二級毒品罪嫌部分，因施用毒品時間係於另案
    觀察、勒戒執行完畢釋放前，業經簽結在案，惟扣案之海洛
    因1包及甲基安非他命1包屬管制持有之違禁物品，爰依刑法
    第40條第2項及毒品危害防制條例第18條第1項前段規定聲請
    宣告沒收銷燬；又扣案之吸食器1組、電子磅秤1台為被告所
    有供犯罪所用之物，亦請依刑法第40條第3 項及第38條第2
    項前段規定宣告沒收等語。　　
二、按違禁物，不問屬於犯罪行為人與否，沒收之；違禁物或專
    科沒收之物得單獨宣告沒收，刑法第38條第1項、第40條第2
    項分別定有明文。又海洛因、甲基安非他命分屬管制之第一
    級、第二級毒品，均屬違禁物，不得非法持有；查獲之第一
    、二級毒品及專供製造或施用第一、二級毒品之器具，不問
    屬於犯罪行為人與否，均沒收銷燬之，毒品危害防制條例第
    2條第2項第1款、第2款及同條例第18條第1項前段亦分別有
    明文規定。依刑法第11條但書即特別法優於普通法之規定，
    就查獲之第一、二級毒品部分，應依毒品危害防制條例第18
    條第1項前段規定宣告沒收銷燬。次按供犯罪所用、犯罪預
    備之物或犯罪所生之物，屬於犯罪行為人者，得沒收之；而
    第38條第2項之物，因事實上或法律上原因未能追訴犯罪行
    為人之犯罪或判決有罪者，得單獨宣告沒收，刑法第38條第
    2項前段、第40條第3項亦分別規定甚明。
三、經查：
（一）被告李龍堆前於109年5月間因施用第一級、第二級毒品案
　　  件，經本院以109年度毒聲字第286號裁定令入勒戒處所觀
　　  察、勒戒，於110 年10月21日入勒戒處所執行觀察、勒戒
　　  後，嗣於110 年11月24日因認無繼續施用毒品之傾向釋放
　　  出所，並經臺灣新竹地方檢察署（下稱新竹地檢屬）檢察
　　  官以110 年度毒偵緝字第113、115號為不起訴處分確定。
　    而本案被告於109年（檢察官簽呈誤載為110年）11月3 日
　　  晚間10時許先後施用第二級毒品甲基安非他命及第一級毒
　　  品海洛因各1 次之犯行，其施用毒品時間係在執行上開觀
　　  察、勒戒前，應適用同一觀察、勒戒程序即足，而為前開
　　  不起訴處分效力所及，是新竹地檢署檢察官就本案逕予簽
　　  結等情，有上開裁定書、不起訴處分書列印資料、新竹地
　　  檢署檢察官110 年12月21日簽呈影本及臺灣高等法院被告
　　  前案紀錄表各1份可參，堪以認定。
（二）又被告於109年11月3日晚間10時許分別施用第二級毒品甲
      基安非他命及第一級毒品海洛因各1次後，即於翌（4）日
      下午1時20分許為警在其上址住處查扣白色粉末1包（毛重
      0.51公克，保管字號：新竹地檢署110年度白字第26號，
      扣押物品清單見毒偵字卷第71頁）、白色結晶1包（毛重0
      .98公克，保管字號：新竹地檢署110年度安字第135號，
      扣押物品清單見毒偵字卷第78頁）、吸食器1組及電子磅
      秤1台等物。其中白色粉末及白色結晶各1包經送台灣尖端
　　　先進生技醫藥股份有限公司毒品原物鑑定實驗室鑑定結果
      分別為海洛因（淨重0.265公克，使用量0.002公克，驗餘
      淨重0.263公克）及甲基安非他命（淨重0.675公克，使用
      量0.004公克，驗餘淨重0.671公克），亦有新竹縣政府警
      察局新湖分局搜索扣押筆錄、扣押物品目錄表各1份、扣
      案物照片6張及毒品檢體編號對照表（湖109073號）1紙、
      上開公司實驗室109年12月15日出具之毒品證物鑑定分析
      報告及樣品照片共2 份（委驗單位證物編號各為新湖0000
      00-0 號、新湖109073號；實驗室分析編號各為DAA2920號
　　　、DAA2919號）附卷足參（見毒偵字卷第25至27頁、第34
      至36頁、第75至77頁、第82、83頁），堪認該等扣案物確
　　　屬毒品危害防制條例第2條第2項第1款、第2款所列之第一
      級、第二級毒品，均為違禁物，自不問屬於被告與否，應
      連同附著毒品無從析離之外包裝袋，依毒品危害防制條例
      第18條第1項前段規定均宣告沒收銷燬之；至於取樣鑑驗
      部分，既已鑑析用罄，業已滅失，爰不另為沒收銷燬之諭
　　　知；另扣案之吸食器1組，則為被告所有供本件施用第二
      級毒品犯罪所用之物，業據被告於警詢時及偵查中供承在
      卷（見毒偵字卷第8頁反面、第39頁），自應依刑法第38
      條第2項前段規定，宣告沒收之。從而聲請人聲請沒收銷
      燬上開海洛因、甲基安非他命各1包及沒收前揭吸食器1組
      ，洵屬有據，均應予准許。
（三）至上開扣案之電子磅秤1 台用途為何，被告僅於偵查中供
      稱：以前有買牛樟芝給我母親吃，因為母親之前有肺腺癌
      等語（見毒偵字卷第39頁），是已難認該電子磅秤為被告
      本案施用第一、二級毒品犯行所用之物，此外，卷內並無
      其他證據足證該電子磅秤與被告本件施用毒品犯行有何直
      接關聯性，且亦非違禁物，故聲請人就此部分聲請單獨宣
      告沒收，於法無據，自應予駁回。 　　
四、依刑事訴訟法第220條、第455條之36第2項，毒品危害防制
    條例第18條第1項前段，刑法第11條、第38條第2項前段、第
    40條第2項、第3項，裁定如主文。
中　　華　　民　　國　　 111　　年　　  1　　月　 6 　日
                  刑事第八庭  法  官  潘韋廷
以上正本證明與原本無異。
如不服本裁定，應於裁定送達後5日內向本院提出抗告狀。
中　　華　　民　　國　　111 　年　　1 　　月　　6 　　日
                              書記官  彭筠凱